【裁判字號】    98,交上易,221
【裁判日期】    980916
【裁判案由】    過失傷害
【裁判全文】
臺灣高等法院刑事判決               98年度交上易字第221號
上  訴  人  臺灣臺北地方法院檢察署檢察官
被      告  甲○○
上列上訴人因被告過失傷害案件，不服臺灣台北地方法院98年交
易字第235號，中華民國98年6月12日第一審判決（起訴案號：臺
灣台北地方法院98年度調偵字第180號），提起上訴，本院判決
如下：
    主  文
上訴駁回。
    事  實
一、甲○○於民國97年5月9日下午2時30分許，駕駛車牌號碼395
    3-TJ號自用小客車，沿臺北市○○○路○段由東往西方向行
    駛，行經忠孝東路4段547號前時，本應注意汽車行駛時，駕
    駛人應注意車前狀況及兩車併行之間隔，並隨時採取必要之
    安全措施，而依當時情形天候晴，日間自然光線，路面乾燥
    無缺陷、無障礙物，視距良好，並無不能注意之情事，竟疏
    未注意保持兩車併行之間隔，適乙○○騎乘車牌號碼DVT-18
    5號輕型機車，沿忠孝東路4段同向在前行駛，行經上開路段
    時，亦疏未保持兩車併行之間隔，甲○○駕駛之上開自用小
    客車右前車身即與乙○○騎乘之機車左側發生碰撞，致乙○
    ○人車倒地，因而受有鎖骨閉鎖性骨折之傷害。惟甲○○肇
    事後仍停留在現場，並於偵查犯罪職權之機關或公務員發覺
    前，向前來處理之員警表明為肇事者，進而接受裁判。
二、案經乙○○訴由臺灣臺北地方法院檢察署檢察官偵查起訴。
    理  由
一、按刑事訴訟法第273條之1第1項規定，除被告所犯為死刑、
    無期徒刑、最輕本刑為3年以上有期徒刑之罪、或高等法院
    管轄第一審案件者外，於審判期日前之程序進行中，被告先
    就被訴事實為有罪之陳述時，審判長得告知被告簡式審判程
    序之旨，並聽取當事人、代理人、辯護人及輔佐人之意見後
    ，裁定進行簡式審判程序。經查，本件被告甲○○被訴過失
    傷害一案，非前開不得進行簡式審判程序之案件，經被告於
    本院審理時就被訴事實為有罪之陳述，且經本院告知被告簡
    式審判程序之旨，聽取被告及檢察官之意見後，爰依上開刑
    事訴訟法第273條之1之規定，當庭裁定改依簡式審判程序審
    判之，合先敘明。
二、上揭犯罪事實，業據被告於原審及本院審理中坦承不諱，核
    與告訴人乙○○於警詢及偵查中指訴情節大致相符，並有道
    路交通事故初步分析研判表、道路交通事故現場圖、現場及
    車損照片8張、交通事故談話紀錄表、道路交通事故調查報
    告表（一）、道路交通事故調查報告表（二）、道路交通事
    故補充資料表、臺北市車輛行車事故鑑定委員會鑑定意見書
    、國泰綜合醫院診斷證明書各1件附卷可稽。堪信被告上開
    出於任意性之自白應與事實相符而可採信。
三、按汽車行駛時，駕駛人應注意車前狀況及兩車併行之間隔，
    並隨時採取必要之安全措施，道路交通安全規則第94條第3
    項定有明文。查被告於上開時地，駕駛前揭自用小客車，行
    經忠孝東路4段547號前時，本應注意汽車行駛時，駕駛人應
    注意車前狀況及兩車併行之間隔，並隨時採取必要之安全措
    施，而依當時天候晴，日間自然光線，路面乾燥無缺陷、無
    障礙物，視距良好，並無不能注意之情事，竟疏未注意保持
    兩車併行之間隔，貿然行進，造成告訴人人車倒地，並受有
    左鎖骨閉鎖性骨折之傷害，被告行為顯有過失。且本件車禍
    經送專業機關鑑定結果，亦認被告駕駛自小客車未保持行車
    安全間隔為本件事故肇事原因，有臺北市車輛行車事故鑑定
    委員會98年3月13日鑑定意見書可參（見98年度調偵字第180
    號卷第12頁至第14頁）。此外，告訴人係因被告之過失行為
    而受有傷害，二者間具有相當因果關係甚明。雖告訴人當時
    騎乘輕型機車行經上開路段時，亦疏未保持兩車併行之間隔
    ，以致與被告駕駛之自用小客車發生碰撞，然此僅止於告訴
    人自身就本件車禍之發生與有過失，尚不得據此解免被告本
    身應負之過失責任。是綜上所述，本件事證明確，被告犯行
    洵堪認定，應予依法論科。
四、核被告所為，係犯刑法第284條第1項前段之過失傷害罪。又
    被告於車禍發生後，在犯罪未被有偵查權之機關或公務員發
    覺前，留在現場並主動向據報前來處理之員警表明係肇事者
    而自首，願接受裁判之情，此有臺北市○○○○○道路交通
    事故肇事人自首情形紀錄表1紙附卷可稽（見97年度發查字
    第2317號卷第33頁），合於自首之規定，爰依刑法第62條前
    段規定減輕其刑。原審適用刑法第284條第1項前段、第62條
    前段、第41條第1項前段，刑法施行法第1條之1，審酌被告
    前無犯罪紀錄，素行良好，因駕駛自用小客車疏未注意保持
    兩車併行之間隔，以致與告訴人騎乘之機車發生碰撞，致告
    訴人受有傷害，其犯罪動機、手段尚稱單純，並斟酌其生活
    狀況、告訴人所受傷害程度、犯罪後坦承犯行，態度尚佳，
    但迄今尚未與告訴人達成和解等一切情狀，量處有期徒刑2
    月，並諭知易科罰金之折算標準，經核認事用法並無不當，
    量刑亦屬妥適。公訴人上訴意旨以被告迄今尚未賠償告訴人
    ，指摘原審量刑過輕云云，係就原審法院適法範圍裁量權之
    行使為爭執，惟刑之量定乃事實審法院之職權，原審既已就
    被告未與告訴人和解之情狀予以審酌，並在法定刑範圍量處
    ，即難指有量刑過輕之失衡，是本件上訴，為無理由，應予
    駁回。
據上論斷，依刑事訴訟法第368條、第273條之1第1項，判決如主
文。
本案經檢察官侯寬仁到庭執行職務。
中    華    民    國    98    年    9     月    16    日
                  刑事第二十一庭審判長法  官  蘇隆惠
                                      法  官  楊力進
                                      法  官  許永煌
以上正本證明與原本無異。
不得上訴。
                                      書記官  楊妙恩
中    華    民    國    98    年    9     月    16    日
附錄本案論罪科刑法條
刑法第284條
因過失傷害人者，處6月以下有期徒刑、拘役或5百元以下罰金，
致重傷者，處1年以下有期徒刑、拘役或5百元以下罰金。
從事業務之人，因業務上之過失傷害人者，處1年以下有期徒刑
、拘役或1千元以下罰金，致重傷者，處3年以下有期徒刑、拘役
或2千元以下罰金。


司法院資訊處製作；財團法人民間司法改革基金會備份。
